【裁判字號】    98,破抗,47
【裁判日期】    990129
【裁判案由】    宣告破產
【裁判全文】
臺灣高等法院民事裁定                  98年度破抗字第47號
抗  告  人  乙○○
上列抗告人請求宣告國霖投資股份有限公司破產事件，對於中華
民國98年11月16日臺灣板橋地方法院98年度破字第38號裁定，提
起抗告，本院裁定如下：
    主  文
抗告駁回。
抗告費用由抗告人負擔。
    理  由
一、抗告人於原法院聲請及本院抗告意旨略以：伊係相對人國霖
    投資股份有限公司（下稱國霖公司）之股東，共投資股款新
    台幣（下同）14,950,000元，同時亦為國霖公司之債權人，
    對國霖公司有66,009,427元之債權。另國霖公司之資本額僅
    6,000萬元，然國霖公司依經會計師查核之「財務報表暨會
    計師查核報告書」，顯示其民國95、96、97年度之財務負債
    總額已達249,434,605元，累計虧損達28,191,870元，公司
    資產顯不能清償債務，依公司法第211條第2項之規定，董事
    會應即宣告公司破產，董事會未為聲請時，股東會應即為破
    產之聲請，然迄今國霖公司之董事會及股東會均未為破產之
    聲請，已違反上開法令，伊為國霖公司之債權人，爰依破產
    法第1條、第57條及第58條規定，聲請依法宣告國霖公司破
    產。
二、按破產，對債務人不能清償債務者宣告之，固為破產法第57
    條所明定，惟所謂債務人不能清償債務，係指債務人之財產
    狀態，對於一般金錢債務長久不能支付之意，若僅因一時困
    難或主觀上不為清償，尚難認符合宣告破產之要件。另破產
    制度，乃債務人陷於一般的不能清償其債務時，為使多數債
    權人獲得公平之滿足及給予債務人以復甦之機會，俾免債務
    之繼續增加，並防止一般社會經濟恐慌之一種社會制度。是
    破產之聲請，應以多數債權人之存在為前提，如無多數債權
    人存在，且債務人僅一時支付不能，對於一般社會經濟並無
    陷於恐慌之餘，即無宣告破產之必要。經查：
  (一)抗告人為國霖公司之股東兼具債權人之身分，固據其提出崇
    實聯合會計師事務所之函文為證（見本院卷9頁），惟檢視
    抗告人所陳報國霖公司之債權人僅抗告人、甲○○、黃小敏
    ，依序對國霖公司有66,009,427元、105,213,412元、78,21
    1,766元債權（計249,434,605元），而國霖公司目前之財產
    則有中福公司股票12,088,445股，成本單價每股17.98元，
    值217,327,624元、中華銀行股票728,600股，成本單價每股
    12.78元、值9,308,667元、亞翔股票4,347股，成本單價每
    股71.30元、值309,940元，台光電股票250股，成本單價每
    股23.22元，值5,806元，總計值226,952,037元，有抗告人
    陳報之國霖公司財產明細表及債權人名冊可參（見本院卷33
    頁、34頁）。國霖公司之負債雖大於資產約22,482,568元（
    249,434,605－226,952,037＝22,482,568），惟股票之價值
    常隨市場交易行情而有所波動，如證券交易行情上漲，上開
    股票之市值高於債務總額，亦非不可能，是僅以上開股票目
    前之市值即推論國霖公司已陷於長久不能支付之情況，尚屬
    無據。
  (二)另抗告人所陳述之債權人僅抗告人、甲○○及黃小敏，共3
    人，渠等不僅係國霖公司之股東，甲○○亦係國霖公司之法
    定代理人，此與不具備股東之身分，純憑交易或借貸等關係
    之一般債權人，顯有不同，縱使國霖公司目前之負債總額超
    過資產總額，亦無使多數債權人均無法求償，致社會經濟陷
    於恐慌，而必需藉用破產制度，清理國霖公司之財產負債，
    藉此保護多數債權人及幫助國霖公司更生之必要。何況亦無
    證據足資證明債權人甲○○、黃小敏已對國霖公司追償，自
    難認國霖公司已受追償，而陷於債務不履行之不能清償狀態
    。再則，抗告人如欲保障自身之債權，仍得循一般民事訴訟
    程序請求國霖公司清償債務，甚至持執行名義以聲請強制執
    行程序，即得確保其自身債權，殊無利用破產程序，使國霖
    公司宣告破產之必要。
  (三)綜上，抗告人聲請國霖公司宣告破產，與破產法所定之要件
    不符，於法無據，原法院裁定駁回其宣告破產之聲請，並無
    不合。其抗告意旨仍執前詞，指摘原裁定不當，求為廢棄，
    非有理由，應予駁回。
三、據上論結，本件抗告為無理由，爰裁定如主文。
中    華    民    國    99    年    1    月    29    日
                    民事第十六庭
                        審判長法  官  王聖惠
                              法  官  邱瑞祥
                              法  官  呂淑玲
正本係照原本作成。
本裁定除以適用法規顯有錯誤為理由外，不得再抗告。如提起再
抗告，應於收受後10日內委任律師為代理人向本院提出再抗告狀
。並繳納再抗告費新台幣１千元。
中    華    民    國    99    年    1     月    29    日
                              書記官  明祖全

司法院資訊處製作；財團法人民間司法改革基金會備份。
